【裁判字號】    89,台非,414
【裁判日期】    891116
【裁判案由】    煙毒
【裁判全文】
最高法院刑事判決                                八十九年度台非字第四一四號
    上訴人  最高法院檢察署檢察總長
    被  告  甲○○
右上訴人因被告煙毒案件，對於台灣高雄地方法院中華民國八十六年十月二十七日第
一審確定判決（八十六年度訴字第二九五八號，起訴案號：台灣高雄地方法院檢察署
八十六年度偵字第一九四四二號），認為違法，提起非常上訴，本院判決如左：
    主  文
原判決撤銷。
甲○○施用毒品，處有期徒刑年，褫奪公權年。
    理  由
非常上訴理由稱：「按判決不適用法則或適用不當者，為違背法令，刑事訴訟法第三
百七十八條定有明文。又受有期徒刑之執行完畢，或受無期徒刑或受有期徒刑一部之
執行而赦免後，五年以內再犯有期徒刑以上之罪者，始為累犯，刑法第四十七條亦定
有明文。本件台灣高雄地方法院以被告（甲○○）曾於八十一年間，因違反肅清煙毒
條例案件，經法院判處有期徒刑二年五月確定，於八十四年六月十日執行完畢，猶不
知悔改，於八十六年七月十日許，又施用毒品海洛因，而依累犯之規定判處有期徒刑
年貳月，惟被告另違反肅清煙毒條例案件，經台灣台北地方法院以八十一年度訴字
第三一四二號判處有期徒刑三年四月，自八十四年六月十一日接續執行，至八十七年
九月十七日始為刑期終日，被告於八十四年三月二十四日假釋出監（參見台灣高雄地
方法院檢察署八十二年度執助字第一二九四號、八十六年度執更字第三一四四號卷）
，犯本罪之時間，係在假釋期間（內），其所受有期徒刑之處罰尚未執行完畢，法院
竟依累犯之規定判刑，自有判決適用法則不當之違法。案經確定，爰依刑事訴訟法第
四百四十一條、第四百四十三條提起非常上訴，以資糾正。」等語。
本院按受有期徒刑之執行完畢，或受無期徒刑或有期徒刑一部之執行而赦免後，五年
以內再犯有期徒刑以上之罪者，方構成累犯，此觀刑法第四十七條之規定甚明。被告
甲○○於民國八十年一月間起至八十一年二月十七日止，因犯連續非法吸用化學合成
麻醉藥品罪及持有毒品罪，經台灣高等法院高雄分院分別判處有期徒刑五月、二年二
月，定應執行有期徒刑二年五月確定（該法院八十一年度上訴字第一九一五號）；又
自八十一年十一月間起至同年十二月二十二日止，犯連續施用毒品罪，經台灣台北地
方法院判處有期徒刑三年四月確定（該法院八十一年度訴字第三一四二號）。經合併
執行至八十四年三月二十四日奉准假釋出獄，依刑法第七十九條之一第三項規定：合
併計算執行期間而假釋者，其有期徒刑所餘之刑期，亦合併計算之。被告依行刑累進
處遇條例第二十八條之一規定，縮短其刑期二十四日，尚有未執行之有期徒刑三年五
月，即應至八十七年八月二十四日其假釋方期滿，有檢察官執行指揮書及台灣台東監
獄函在卷可稽（台灣高雄地方法院檢察署八十二年度執助字第一二九四號卷第六頁、
八十六年度執更字第三一四四號卷第三頁）。雖被告在假釋期中，復於八十六年七月
十日犯施用毒品，惟被告前所犯三罪判處之有期徒刑，均未執行完畢，已如上述，則
其此次施用毒品行為，自無成立累犯之可言。原判決竟論以累犯，並加重其刑，顯有
適用法則不當之違誤。案經確定，且於被告不利，非常上訴意旨執以指摘，洵有理由
，應由本院將原判決撤銷，自為判決，酌處如主文第二項所示之刑，以資糾正。
據上論結，應依刑事訴訟法第四百四十七條第一項第一款、肅清煙毒條例第九條第一
項、刑法第十一條前段、第三十七條第二項，判決如主文。
中      華      民      國    八十九    年     十一     月     十六     日
                              最高法院刑事第四庭
                                  審判長法官  董  明  霈
                                        法官  丁  錦  清
                                        法官  林  茂  雄
                                        法官  王  居  財
                                        法官  張  祺  祥
      右正本證明與原本無異
                                              書  記  官
中      華      民      國    八十九    年     十一     月    二十一    日


司法院資訊處製作；財團法人民間司法改革基金會備份。
